【裁判字號】    90,交訴,38
【裁判日期】    900713
【裁判案由】    過失致死
【裁判全文】
臺灣臺南地方法院刑事判決                            九十年度交訴字第三八號
    公  訴  人  臺灣臺南地方法院檢察署檢察官
    被      告  乙  ○
右列被告因過失致死案件，經檢察官提起公訴（九十年度偵字第三七九號），本院判
決如左：
    主  文
乙○因過失致人於死，處有期徒刑陸月，如易科罰金，以參佰元折算壹日。
    事  實
一、乙○於民國八十九年十二月八日下午，在其駕駛執照吊扣期間，飲用啤酒後，竟
    仍駕駛車牌號碼ＲＴ—八九五九號自用小貨車，沿台南縣八十二號縣道，最高速
    限為時速四十公里之後壁鄉○○村路段，由西往東方向行駛，嗣於同日下午六時
    三十分許，途經該路段五公里三百公尺處時，本應注意汽車駕駛人，飲用酒類後
    其吐氣所含酒精濃度超過每公升０‧二五毫克者，不得駕車，及應注意該路段之
    行車速度，應不得超過時速四十公里，且應注意汽車行駛時，駕駛人應注意車前
    狀，並隨時採取必要之安全措施，而依當時天候晴朗、路面乾燥無缺陷、道路上
    未有任何障礙物、視距復屬良好等情形以觀，客觀上亦無不能注意之情事，其竟
    酒後駕車，並疏於注意車前狀況，而以時速六十公里之高速，超速貿然前行，以
    致自後追撞同向在前行駛，由李太平所騎之腳踏車，造成李太平人、車倒地，並
    受有頭部鈍挫傷及顱腦損傷，經送醫急救後，仍因傷重而不治死亡。乙○嗣經警
    於同日下午七時三十四分許，測得其吐氣酒精濃度為每公升０‧二二毫克，並於
    肇事後，犯罪未被有偵查權之公務員或機關發覺前，即向台南縣警察局白河分局
    警員自首並坦承犯行，進而接受裁判。
二、案經臺灣臺南地方法院檢察署檢察官相驗後自動檢舉偵查起訴。
    理  由
一、右述犯罪事實，業據被告乙○於警訊時及偵審中坦白承認，核與被害人李太平之
    妻甲○○於警訊時所指述之情節相符，且有台南縣警察局道路事故調查報告表一
    紙、交通事故現場蒐證及相驗照片二十四張附卷可參。又被害人李太平因本件車
    禍而死亡，亦經檢察官督同檢驗員相驗屬實，並製有勘驗筆錄、驗斷書、相驗屍
    體證明書各一份在卷足憑。
二、其次，依醫學研究，血液酒精濃度為呼氣酒精濃度之二千一百倍至二千三百倍，
    而人體血液酒精濃度之消減速率，為每小時減少每百公升十五至二十毫克等結果
    ，有國立臺灣大學醫學院八十五年九月二十五日（八五）醫秘字第二０八二號函
    影本一份存卷可考，而本件被告乙○係於肇事約一小時後，始經警測得其呼氣酒
    精濃度為每公升０‧二二毫克，亦有吐氣酒精濃度測試紀錄表一紙附卷可佐，依
    據對被告最有利之標準推算，則其肇事當時之吐氣酒精濃度約為每公升０‧二六
    六毫克（0.22mg/l×2100÷10＝46.2mg/ml, 46.2＋15＝61.2mg/ml, 61.2÷2300
    ×10＝0.266mg/l）。
三、再者，按汽車駕駛人，飲用酒類後其吐氣所含酒精濃度超過每公升０‧二五毫克
    者，不得駕車；又行車速度，應依標誌之規定；另汽車行駛時，駕駛人應注意車
    前狀，並隨時採取必要之安全措施，道路交通安全規則第一百十四條第二款、第
    九十三條第一項、第九十四條第三項分別定有明文，本件被告乙○駕車於道路上
    行駛，本應注意前述道路交通安全規則，而案發當時天候晴朗、路面乾燥無缺陷
    、道路上未有任何障礙物、視距復屬良好等情形以觀，則有台南縣警察局道路交
    通事故調查報告表載明可考，據此判斷，客觀上亦無不能注意之情事，其竟於飲
    酒後吐氣酒精濃度達每公升０‧二六六毫克之情況下，駕車於道路上行駛，且因
    疏於注意車前狀況，並以時速六十公里之高速，貿然超速前行，以致自後追撞被
    害人李太平所騎之腳踏車，並造成被害人死亡，是被告之駕車肇事行為，具有過
    失甚明。況本件經送台灣省台南區行車事故鑑定委員會鑑定結果，亦持相同見解
    ，復有該委員會九十年五月二十五日南鑑字第九００五六一號函及所附之鑑定意
    見書存卷可佐，此益證被告駕車肇事致被害人死亡之行為，確有過失無疑。
四、末查，本件被害人李太平係因本次車禍而死亡，故被告乙○之過失駕車肇事行為
    ，與被害人之死亡結果間，具有相當因果關係，亦屬顯然。從而，本件事證已甚
    明確，被告之前開犯行，應堪認定。
五、核被告乙○所為，係犯刑法第二百七十六條第一項之普通過失致死罪。又被告係
    於駕駛執照吊扣期間，酒後駕車以致肇事，並使被害人李太平死亡，係屬汽車駕
    駛人，無駕駛執照及酒後駕車，因而致人死亡，依法應負刑事責任者，故應依照
    道路交通管理處罰條例第八十六條第一項之規定，加重其刑。另被告於肇事後，
    犯罪未被有偵查權之公務員或機關發覺前，即向台南縣警察局白河分局警員自首
    並坦承犯行，進而接受裁判等情，除有卷附之前述台南縣警察局道路交通事故調
    查報告表載明可稽外，且經據報至現場處理之陳嘉正警員於偵查中證述屬實，是
    應依刑法第六十二條前段自首之規定，減輕其刑。至被告前開所犯，刑有加重及
    減輕，應依刑法第七十一條第一項之規定，先加後減。
六、本院審酌被告乙○之品行、智識程度，本件犯罪所生之危險，以及被告於駕駛執
    照吊扣期間，竟仍酒後駕車於道路上超速行駛，其過失經核非屬輕微，而其過失
    駕駛行為，並造成被害人李太平死亡之嚴重後果，其犯罪所生之損害亦大，且被
    告肇事後至今仍未與被害人家屬，就民事損害賠償問題達成和解，惟其就前開犯
    行，業已坦承不諱，犯後態度尚非惡劣，且被告係屬低收入戶，家境清寒，並有
    四位子女尚待扶養等情，則有嘉義縣竹崎鄉公所低收入戶證明書及該鄉灣橋村辦
    公處證明書、戶口名簿影本各一份附卷可憑，顯見其生活狀況非佳等一切情狀，
    量處如主文所示之刑，並諭知易科罰金之折算標準，以資懲儆。
據上論斷，應依刑事訴訟法第二百九十九條第一項前段，刑法第二百七十六條第一項
、第六十二條前段、第四十一條第一項前段，道路交通管理處罰條例第八十六條第一
項，罰金罰鍰提高標準條例第一條前段、第二項，判決如主文。
中    華    民    國      九十      年      七      月       十三       日
                              臺灣臺南地方法院交通法庭
                                  法  官    陳  志  成
右正本證明與原本無異。
如不服本判決，應於判決送達後十日內向本院提出上訴狀( 應附繕本 )。
                                  書記官    黃  富  煜
中    華    民    國      九十      年      七      月       十六       日
附錄本案論罪科刑法條全文：
刑法第二百七十六條第一項
因過失致人於死者，處二年以下有期徒刑、拘役或二千元罰金。


司法院資訊處製作；財團法人民間司法改革基金會備份。
